臺灣基隆地方法院基隆簡易庭小額民事判決　九十二年度基小字第一三八六號
　　原　　　告　乙○○
　　被　　　告　甲○○
右當事人間請求損害賠償事件，本院於民國九十三年一月九日言詞辯論終結，判決如
下：
    主    文
被告應給付原告新臺幣萬捌仟陸佰拾元，及自民國九十二年十一月十一日起至
清償日止，按年息百分之五計算之利息。
原告其餘之訴駁回。
訴訟費用新臺幣壹仟元由被告負擔二分之一即新臺幣五百元，餘由原告負擔。
本判決原告勝訴部分得假執行。
    理由要領
一、本件被告經合法通知，未於最後言詞辯論期日到場，其雖具狀表明業務繁忙，然
    未具體釋明有何正當理由未能到庭，核無民事訴訟法第三百八十六條所列各款情
    形，爰依原告之聲請，由原告一造辯論而為判決。
二、原告起訴主張：被告於民國九十一年十二月十一日晚間九時三十五分許，駕駛車
    牌號碼９Ｆ—８２４３號自用小客貨車，由國道一號公路北上方向行駛，行經七
    公里二百公尺處，為巡邏員警發現懸掛之車牌業經監理單位註銷在案，遂予攔檢
    盤查。詎被告未依警員指示停靠外側路肩受檢，繼續往前行駛約一百五十公尺後
    ，逕行將該車停於內線車道，致使後方由原告所駕駛車牌號碼２Ｃ—６６４７號
    自用小客車（下稱系爭車輛），閃避不及追撞被告所駕駛車輛，系爭車輛因此受
    損，原告就此支付拖吊費用新臺幣（下同）一千八百元、修復費用七萬一千三百
    元（工資部分四萬二千四百元、零件部分二萬八千九百元），合計七萬三千一百
    元，爰訴請判命被告如數賠償上開金額及自起訴狀繕本送達翌日起至清償日止，
    按年息百分之五計算之利息。
三、被告未於最後言詞辯論期日到庭，亦未提出書狀為任何聲明或陳述，據其先前到
    庭之陳述略以：伊當時因遇警察攔車盤檢，始減速停車，並無任何過失可言等語
    ，資為辯解。
四、按汽車在行駛途中，除遇特殊狀況必須減速外，不得驟然減速或在車道中臨時停
    車或停車，高速公路交通管制規則第十條定有明文。上開規定旨在保障公眾行車
    安全，屬保護他人之法律，如有違反者，應推定其有過失（民法第一百八十四條
    第二項參照）。本件被告駕車行駛高速公路，因遇警察攔檢，本應適時停靠外側
    路肩受檢，竟遽然煞車停放於內側車道上等情，業經證人即內政部警政署國道公
    路警察局第一警察隊員警林清文、許惠昭到庭結證屬實，證稱：「我們當時查到
    被告開的車的車牌已經註銷，就上前攔查，當時被告行駛中，我們是駕車攔查，
    我們第一次攔查時，被告看了我們一眼，沒有理會，繼續往前開，當時有開警示
    燈及揮指揮棒，第二次再上前攔查，我同時以麥克風要求被告將車開往路肩受檢
    ，被告還是不理會，我們再攔第三次，被告就用手比了一下自己的臉，就突然停
    在內側車道，因為發現後方有車輛駛來，我們讓出外車道駛往路肩，結果內側車
    道後方有一輛車撞上被告的車，當時有聽到煞車聲」等語（九十三年一月九日言
    詞辯論筆錄參照），並有卷附交通事故現場圖、道路交通事故調查報告表、筆錄
    、現場照片等為證，足見原告主張被告遽然停車於內側車道乙節，應可信實，被
    告確有違反前揭高速公路交通管制規則相關規定，就此臺灣省基宜區車輛行車事
    故鑑定委員會亦同此認定，有該會九十二年八月二十日基宜鑑字第九二○四九八
    號函附之鑑定意見書可資參照，被告顯有過失甚明。被告雖辯稱其當時係減速停
    車，並無任何過失云云，臺灣省車輛行車事故覆議鑑定委員會亦根據被告於警詢
    中陳稱：「行駛內側車道．．．警方巡邏車攔我停車受檢，我打方向燈踩煞車減
    速」等語，鑑認被告並無肇事因素（鑑定意見書詳見刑案卷），然被告係經警方
    巡邏車連續三次上前攔檢始停車受檢，且在沒有打方向燈及減速之情況下遽然於
    內側車道上停車，業據上開員警結證明確，足見被告前揭辯解應屬不實，據以作
    成覆議之鑑定意見同屬有誤，均無可採信。
五、次按因故意或過失，不法侵害他人之權利者，負損害賠償責任，民法第一百八十
    四條第一項前段定有明文；惟依民法第一百九十六條規定請求物被毀損所減少之
    價額，固得以修復費用為估定之標準，但以必要者為限，即修理材料以新品換舊
    品，應予折舊。查系爭車輛為九十年四月二十日領照，有行車執照可稽，至九十
    一年十二月十一日車禍受損時止，依營利事業所得稅查核準則第九十五條第六款
    規定：「固定資產提列折舊採用定率遞減法者，以一年為計算單位，其使用期間
    未滿一年者，按實際使用之月數相當於全年之比例計算之，不滿一月者，以月計
    」之方法計算結果，使用之時間為一年七月二十二日，應以一年八月計，其汽車
    及附加零件已有折舊，應將折舊部分予以扣除。本院依行政院所頒固定資產耐用
    年數表及固定資產折舊率之規定，自用小客車之耐用年數為五年，依定率遞減法
    每年折舊千分之三百六十九，則原告請求之修理費中零件部分為二萬八千九百元
    ，依上開標準計算折舊額為（元以下四捨五入）：
    第一年折舊額＝28,900X0.369＝10,664
    第二年折舊額＝(28,900-10,664)X0.369X8/12＝4,486
    扣除折舊額一萬五千一百五十元（10,664+4,486=15,150）後，所得請求之零件
    費用為一萬三千七百五十元，加上不應折舊之工資四萬二千四百元，以及拖吊費
    用一千八百元，合計為五萬七千九百五十元。
六、惟按，汽車行駛時，駕駛人應注意車前狀況及兩車併行之間隔，並隨時採取必要
    之安全措施，道路交通安全規則第九十四條第三項定有明文；又損害之發生或擴
    大，被害人與有過失者，法院得減輕賠償金額或免除之，民法第二百十七條第一
    項定有明文。此項規定之目的，在謀求加害人與被害人間之公平，故在裁判上法
    院得以職權減輕或免除之（最高法院八十五年臺上字第一七五六號判例意旨參照
    ）。查原告自承其於肇事前即已目睹警方巡邏車攔檢被告車輛，則就此車前狀況
    應非無可預見，如有減慢車速、保持安全車距，當可避免車禍事故發生，迺其猶
    仍以時速九十公里快速前進（九十三年一月九日言詞辯論筆錄參照），足認原告
    自認其就本件事故與有過失乙節，應可信實，就此上開臺灣省基宜區車輛行車事
    故鑑定委員會亦同此認定，依上開道路交通法規之規定，原告亦有未注意車前狀
    況之行車過失。本院衡諸肇事經過，認駕車雙方之過失程度係原告應負三分之一
    ，被告應負三分之二為適當。爰依職權減輕被告應賠償金額為三萬八千六百三十
    三元（57,950X(1-1/3)=38,633）。
七、從而，原告基於侵權行為之法律關係，請求被告給付三萬八千六百三十三元及自
    起訴狀繕本送達翌日即九十二年十一月十一日起至清償日止，按年息百分之五計
    算之利息，為有理由，應予准許；逾上開金額部分之請求，於法無據，應予駁回
    。
八、本件原告請求之金額在十萬元以下，係屬小額訴訟事件，爰依民事訴訟法第四百
    三十六條之二十規定，依職權宣告本件判決原告勝訴部分得假執行。原告雖聲明
    願供擔保請准宣告假執行，惟此項聲明之性質僅係促使法院行使職權之注意而已
    ，是就其敗訴部分，不另為駁回其假執行宣告之諭知，附此敘明。
九、本件訴訟費用一千元，被告應負擔二分之一即五百元，其餘五百元則由原告負擔
    。
中　　　華　　　民　　　國　　九十三　　年　　　一　　　月　　 三十 　　日
~B臺灣基隆地方法院基隆簡易庭
~B　　　　法　　　官　楊皓清
右正本證明與原本無異。
對於本件判決如有不服，應於收受送達後二十日內向本院提出上訴書狀，上訴於本院
合議庭，並按他造當事人之人數附具繕本。
當事人之上訴，非以判決違背法令為理由不得為之，上訴狀應記載上訴理由，表明下
列各款事項：
(一)原判決所違背之法令及其具體內容。
(二)依訴訟資料可認為原判決有違背法令之具體事實。
中　　　華　　　民　　　國　　九十三　　年　　　二　　　月　　 四　 　　日
~B　　　　法院書記官　郭廷耀
